【裁判字號】    99,抗,33
【裁判日期】    991231
【裁判案由】    聲請再審
【裁判全文】
臺灣高等法院花蓮分院民事裁定            99年度抗字第33號
抗  告  人  張漢威
上列抗告人與相對人行政院農業委員會林務局臺東林區管理處間
聲請再審事件，對中華民國99年5月21日臺灣臺東地方法院99年
度聲再字第1號裁定提起抗告，本院裁定如下：
    主  文
抗告駁回。
抗告訴訟費用新台幣壹仟元由抗告人負擔。
    理  由
一、按對於確定裁定聲請再審，應表明再審理由，所謂表明再審
    理由，必須指明確定裁定有如何合於法定再審事由之具體情
    事始為相當，否則其聲請即屬不合法，毋庸命其補正，逕行
    駁回之，此觀之民事訴訟法第507條，準用同法第501條第1
    項第4款，及最高法院64年台聲字第76號、70年台再字第35
    號判例自明。又按再審之訴顯無理由者，得不經言詞辯論，
    以判決駁回之，同法第502條第2項定有明文。前開條文依同
    法第507條之規定，對於確定之裁定聲請再審時，亦有準用
    。而對於確定裁定聲請再審，依同法第507條規定，固應準
    用關於再審之訴程序之規定，惟對於確定裁定聲請再審，既
    非提起再審之訴，其聲明不服之對象，又係裁定，法院對於
    其聲請之裁判，無論再審之聲請是否合法、有無理由，均應
    以裁定為之，先予敘明。
二、抗告意旨略以：本件係請求確認土地經營權不存在事件，臺
    灣臺東地方法院民國98年9月25日98年度聲再字第2號確定判
    決未斟酌97年度聲再字第6號裁定，就96年度聲再字第5號裁
    定於96年11月14日上午10時言詞辯論期日，依民事訴訟法第
    268條之1第2項，法院以言詞協議簡化爭點，棄置對原前裁
    定判決再審書狀為論據，以當庭之言詞辯論為據：「就臺東
    縣達仁鄉○○段565-23號土地，再審被告已具狀陳明，並無
    經管權證據存在，自得確認其土地之經管權不存在。則再審
    原告既已取得登記所有權人公告，應為准予完成登記。」，
    依民事訴訟法第221條規定，判決除別有規定外，應本於當
    事人之言詞辯論為之。而依最高法院50年台上字第725號判
    例要旨，經言詞辯論之判決，非本於言詞辯論時當事人之聲
    明為基礎者，即屬違背法令。而98年度聲再字第2號確定判
    決未經斟酌97年度聲再字第6號裁定，再審究96年度聲再字
    第56號裁定非本於言詞辯論時當事人之聲明為基礎，即屬違
    背法令之證據者得請求再審。就此明確之事實情形，自非98
    年10月9日直接受理96年度聲再字第5號裁定之再審事件。而
    抗告人於98年10月1日收到98年聲再字第2號確定裁定，並於
    98年10月9日提起再審之訴，未逾30日不變期間內提起再審
    之規定。而99年度聲再字第1號裁定，竟誤認30日期間內應
    以原96年度聲再字第5號裁定確定之日期起算，乃明確非當
    事人聲明不服裁定確定，得為聲請再審之期日，是其未經審
    酌之96年聲再字第5號裁定非本於言詞辯論時當事人之辯論
    聲明筆錄證據，為再審如訴之聲明判決基礎，爰請求法院另
    為適法裁定云云。
三、經查：
（一）本件抗告人於臺灣臺東地方法院99年1月7日調查時，經原
      法院闡明聲請救濟對象為何時，抗告人明確表示其係就臺
      灣臺東地方法院96年度聲再字第5號裁定部分，以聲請再
      審方式提出救濟，另對98年度聲再字第2號裁定，係提起
      抗告以資救濟，有上開調查筆錄可稽（見第22、23頁）。
      依民事訴訟法第499第1項及第507條規定，就抗告人不服
      臺灣臺東地方法院96年度聲再字第5號裁定聲請再審部分
      ，應由臺東地院審理，至不服98年度聲再字第2號裁定提
      起抗告部分，則應依法移送直接上級法院管轄（此部分業
      經分本院99年度抗字第5號，並經裁定駁回確定），合先
      敘明。
（二）又當事人對於判決理由有無適用法規顯有錯誤之情形，於
      收受判決時即可知悉，是再審聲請人依民事訴訟法第496
      條第1項第1款適用法規顯有錯誤為由聲請再審者，仍應自
      收受判決正本之送達時起算30日，為其再審期間。原審法
      院依職權調查後，抗告人於96年12月10日收受該裁定，應
      於97年1月10日前聲請再審，而抗告人遲至98年10月9日始
      提起本件再審之訴，已逾30日之不變期間，至為灼然；此
      又與再審理由發生或知悉在後者之情形有間，從而原裁定
      對此已詳為論述，認為抗告人已逾再審期間而駁回其聲請
      ，於法並無不合，抗告人猶執前詞，再事爭執，並無理由
      ，應予駁回。
三、據上論結，本件抗告無理由，爰依民事訴訟法第495條之1第
    1項、第449條第1項、第95條、第78條，裁定如主文。
中    華    民    國    99    年    12    月    31    日
                          審判長法  官  何方興
                                法  官  林碧玲
                                法  官  王紋瑩
以上正本係照原本作成。
本件不得再抗告。
中    華    民    國    99    年    12    月    31    日
                                書記官  李芸宜

司法院資訊處製作；財團法人民間司法改革基金會備份。
